【裁判字號】    90,重再國,1
【裁判日期】    900919
【裁判案由】    國家賠償
【裁判全文】
臺灣高等法院民事判決  九十年度重再國字第一號
    再 審 原告      臺灣產物保險股份有限公司
    法定代理人      張乃雄
    再審  被告      海軍總司令部
    法定代理人      李傑
    再 審 被告      國防部採購局
    法定代理人      陳蘭鈞
右當事人間國家賠償事件，再審原告對於中華民國八十九年八月十日年本院八十八年
度重上國字第四號確定判決提起再審，本院判決如左：
    主      文
再審之訴駁回。
再審訴訟費用由再審原告負擔。
    事      實
甲、再審原告方面：
一、聲明：
（一）本院八十八年度重上國字第四號確定判決（下稱原確定判決）廢棄。
（二）駁回再審被告在前訴訟程序之上訴。
二、陳述：
（一）保單上被保險人之列入，與訴外人中國租賃股份有限公司（以下稱中租公司）
      是否免除租賃契約債務人金鷹航空股份有限公司（以下稱金鷹公司）之損害賠
      償責任係屬二事。再審被告海軍總司令部使用系爭拖靶機，係為自己利益而使
      用，並非為金鷹公司之利益、或為助金鷹公司履行其對中租公司之義務而為。
      原確定判決相悖之認定，與現尚有效之法規、判例相違背，係判決不適用法規
      或適用不當，且有判決理由矛盾及理由不備之情形，屬民事訴訟法第四百九十
      六條第一項第一款之適用法規顯有錯誤。
（二）原確定判決又謂聯勤物資署於訂約時與金鷹公司特別約定應加保機體全險及兵
      險，不僅其理由已前後矛盾，且有違證據法則，其適用法規顯有錯誤，為民事
      訴訟法第四百六十九條之當然違背法令。
（三）原確定判決認依靶勤合約金鷹公司應就前聯勤物資署對系爭拖靶機之毀損可能
      發生之損害賠償責任投保並進而臆斷雙方應有以保險公司之理賠賠償而不再求
      償之合意，殊有悖合約之明文，有違證據及論理法則，即有判決消極的不適用
      法規之顯然錯誤。
（四）中租公司係以經營融資性租賃為業，於借貸債務人金鷹公司未清償前，僅享有
      標的物所有權名義，不負任何使用管理之責，而金鷹公司名為承租人，對系爭
      拖靶機之操作管理有利害關係，實與所有人無異，故保單以中租公司為被保險
      人，而使其於保險標的物受損時得以保險金受清償而獲保障。原確定判決逕稱
      利害關係之再審被告為金鷹、中租公司之使用人，顯然誤用法律。
（五）綜上，原確定判決略謂再審被告國防部採購局為金鷹公司之使用人；再審被告
      海軍總司令部又為前聯勤物資署之使用人，中租公司不得向再審被告等依侵權
      行為請求，復未能依其記載得知所由適用者為如何法規，逕行臆斷，已逾越事
      實審法院取捨認識之職權，殊有違證據法則之違背法令，並有判決理由矛盾及
      理由不備之當然違背法令，依民事訴訟法第四百六十八條、第四百六十九條第
      六款規定，其適用法規亦顯有錯誤，而有同法第四百九十六條第一項第一款之
      再審事由。
乙、再審被告方面：
一、聲明：再審之訴駁回。
二、陳述：
（一）再審原告訴狀所載，均僅在說明其對原確定裁判不服之理由而已，對於原確定
      判決究有如何合於民事訴訟法第四百九十六條第一項第一款規定之具體情事，
      則未據敘明。
（二）前聯勤物資署與金鷹公司就靶勤合約律定機體險等保險費須由物資署負擔，核
      其交易安排之經濟目的，確在保障物資署之權益，而不是為了金鷹公司或保險
      公司之利益。原確定判決依據合理之論證，認定前聯勤物資署與金鷹公司間確
      已具有「不得再向物資署索賠」之默示合意後，以判決再審原告敗訴，核其認
      事用法均無任何違誤。再審起訴狀中所為肆意之指摘，均係徒憑己意對原確定
      判決認定事實適用法律無端指為不當，其再審之訴亦顯無理由。
丙、本院依職權參閱前訴訟程序歷審卷宗。
    理      由
一、按確定判決有民事訴訟法第四百九十六條第一項所列各款情形之一者，固得以再
    審之訴對之聲明不服但當事人已依上訴主張其事由或知其事由而不為主張者，仍
    不能提起再審之訴，為同條第一項但書所明定。
二、本件再審原告主張：訴外人金鷹公司向訴外人中租公司承租拖靶機及靶標乙套，
    於八十二年間與前聯勤物資署訂立租賃空中靶勤服務合約，八十三年間國防部實
    施漢光十一號演習時，金鷹公司依約提供拖靶服務，詎拖靶機因海軍成功艦之過
    失誤擊而全毀，伊為該拖靶機及周邊設備之保險人，已依約理賠被保險人金鷹公
    司及中租公司之機體損害，並受讓金鷹公司對再審被告國防部採購局侵權行為、
    債務不履行請求權、暨金鷹公司及中租公司對再審被告海軍總司令部之侵權行為
    、國家賠償請求權，乃訴請再審被告為賠償，原訴訟程序第一審判決再審被告海
    軍總司令部或國防部採購局應給付伊新臺幣（下同）八千七百七十五萬元本息、
    海軍總司令部應給付伊八千三百零九萬六千五百九十一元本息，再審被告提起上
    訴，原確定判決為伊不利之判決，經伊上訴，最高法院八十九年臺上字第二九四
    四號裁定予以駁回，因而敗訴確定。惟原確定判決謂再審被告國防部採購局為金
    鷹公司之使用人，再審被告海軍總司令部又為前聯勤物資署之使用人，中租公司
    不得向再審被告等依侵權行為請求，復未能依其記載得知所由適用者為如何法規
    ，已逾越事實審法院取捨認識之職權，殊有違證據法則之違背法令，並有判決理
    由矛盾及理由不備之當然違背法令，其適用法規顯有錯誤等情，求為將原確定判
    決廢棄，駁回再審被告在前訴訟程序第二審之上訴之判決。
三、經查，再審原告於前訴訟程序第二審受敗訴判決後，於八十九年九月七日提起第
    三審上訴，其上訴理由與本件再審訴狀記載之再審事由相同，經最高法院以其上
    訴理由狀所載內容，係就原訴訟程序第二審判決取捨證據、認定事實及解釋契約
    之職權行使，指摘不當，並未對該判決如何違背法令為具體指摘，而駁回其第三
    審上訴。再審原告對該裁定雖聲請再審，亦經以再審不合法為由，駁回在案，此
    分別有最高法院八十九年度臺上字第二九四四號、九十年度臺聲字第二六八號裁
    定附卷可稽。再審原告對於原確定判決適用法規有無顯然錯誤、有無理由矛盾及
    理由不備之事由，應於收受原確定判決時，即已知悉，再審原告提起第三審上訴
    時，未據以主張，致遭以未具體指摘為由駁回其上訴，即屬「知其事由而不為主
    張」，揆諸首揭說明，自不得再行依據該相同理由，對原確定判決提起再審之訴
    。從而，再審原告執此提起本件再審之訴，為無理由，應予駁回。
四、據上論結，本件再審之訴為無理由。依民事訴訟法第七十八條，判決如主文。
中      華      民      國    九十      年      九      月     十九     日
                                民事第五庭
                                    審判長法  官  黃  熙  嫣
                                          法  官  黃  雅  惠
                                          法  官  詹  文  馨
右正本係照原本作成。
如不服本判決，應於收受送達後二十日內向本院提出上訴書狀，其未表明上訴理由者
，應於提出上訴後二十日內向本院補提理由書狀（均須按他造當事人之人數附繕本）
上訴時應提出委任律師或具有律師資格之人之委任狀；委任有律師資格者，另應附具
律師及格證書及釋明委任人與受任人有民事訴訟法第四百六十六條之一第一項但書或
第二項（詳附註）所定關係之釋明文書影本。
中      華      民      國    九十      年      九      月    二十四    日
                                          書記官  紀  昭  秀
附註：
民事訴訟法第四百六十六條之一（第一項、第二項）：
對於第二審判決上訴，上訴人應委任律師為訴訟代理人。但上訴人或其法定代理人具
有律師資格者，不在此限。
上訴人之配偶、三親等內之血親、二親等內之姻親，或上訴人為法人、中央或地方機
關時，其所屬專任人員具有律師資格並經法院認為適當者，亦得為第三審訴訟代理人
。


司法院資訊處製作；財團法人民間司法改革基金會備份。
